【裁判字號】    89,訴,508
【裁判日期】    891027
【裁判案由】    瀆職
【裁判全文】
臺灣新竹地方法院刑事判決                          八十九年度訴字第五八號
    公  訴  人  臺灣新竹地方法院檢察署檢察官
    被      告  丙○○
    選任辯護人  李晉安
右列被告因瀆職案件，經檢察官提起公訴（八十九年度偵字第四三一七號），本院判
決如左：
    主  文
丙○○公務員假借職務上之機會，竊盜，處有期徒刑壹年。緩刑肆年，緩刑期內付保
護管束。
    事  實
一、丙○○應民國八十九年特種考試第一次司法人員四等法警考試錄取，於八十九年
    七月十四日分派臺灣新竹地方法院檢察署占委任法警職缺實施實務訓練四個月，
    訓練期間仍負責該署新收人犯之點收、維持偵查庭秩序、辦理羈押、具保、責付
    、執行拘提、押送人犯等事宜，並於夜間輪值維持該署及本院聯合辦公大廈 (下
    稱新竹司法大廈)之安全等業務，為依據法令從事公務之人員 (嗣經臺灣新竹地
    方法院檢察署報經臺灣高等法院檢察署自八十九年八月四日起核處給予退訓並註
    銷受訓資格)，詎竟意圖為自己不法之所有，利用輪值八十九年八月二日上午八
    時至翌日上午八時夜間勤務之機會，於八十九年八月三日凌晨三時四十三分許，
    持該署所核配之新竹司法大廈進出管制門之識別磁卡，開啟新竹司法大廈大門入
    口右側即本院聯合服務處進出管制之玻璃門後，進入該聯合服務處之櫃檯內，拉
    開本院收狀人員乙○○坐位前方之未上鎖櫃檯抽屜，竊取乙○○所有放置該抽屜
    內之現金新台幣 (下同)一百元鈔票二張、五十元鈔票一張、五十元硬幣一個(以
    上合計三百元，起訴書誤載為三百五十元)，並於本院郵政代辦人員甲○○坐位
    前方櫃檯上之筆筒內，竊取甲○○所有之剪刀一把、釘書機一只，得手後均據為
    己有，並翻越該聯合服務處櫃檯後離去。嗣上開司法人員於八十九年八月三日上
    午九時許發現物品失竊，報經相關人員查看該聯合服務處裝設之錄影監視器拍攝
    之內容始得知上情，並起出丙○○竊得花剩之一百五十元及剪刀一把、釘書機一
    只分別發還被害人乙○○、甲○○。
二、案經臺灣新竹地方法院檢察署檢察官自動檢舉偵查起訴。
    理  由
一、訊據被告丙○○對於經八十九年特種考試第一次司法人員四等法警考試錄取，於
    八十九年七月十四日分派臺灣新竹地方法院檢察署占委任法警職缺實施實務訓練
    四個月，訓練期間仍辦理法警業務及利用輪值夜間勤務之機會，於右揭時、地竊
    取現金三百元、剪刀一把及釘書機一只等情，均坦白承認，核與証人即被害人乙○○、甲○○及証人即本院法警杜緯華、鄭明枝、楊世明、江政道、証人即臺灣
    銀行新竹分行派駐本院收款人員陳崧彬、証人即臺灣新竹地方法院檢察署政風室
    主任洪克正、証人即臺灣新竹地方法院檢察署法警丁○○等人証述情節大致相符
    ，另本院於八十九年十月十二日審理時勘驗扣案之本院聯合服務處錄影監視器拍
    攝之錄影帶結果：被告丙○○確於上開時間進入本院聯合服務櫃檯內，翻看抽屜
    、拿取桌上物品等動作，有該勘驗筆錄在卷足憑，此外並有臺灣高等法院檢察署
    八十九年七月十一日檢偕人字第○○○九五九號函、臺灣新竹地方法院檢察署職
    員報到書、臺灣新竹地方法院檢察署八十九年八月四月竹檢崇人字第一七八○一
    號函、臺灣新竹地方法院檢察署法警丁○○制作之報告書、新竹司法大廈進出門
    禁管制刷卡紀錄等件影本在卷可資佐証，堪認被告丙○○上開自白與事實相符。
    被告丙○○雖另辯稱：伊當日過量飲酒後，對於當日情形不甚記憶云云，惟查被
    告丙○○當日進入本院聯合服務處翻看、拿取物品，並翻越該服務處櫃檯後離去
    ，均步履穩健、動作正常，期間並無蹣跚、遲緩等酩酊酒醉狀態之情，亦有上開
    本院勘驗錄影帶筆錄在卷足憑，是被告丙○○當日縱曾飲酒，亦不致生心神喪失
    、精神耗弱之狀態甚明，被告丙○○前開所辯，尚不可採。另選任辯護人為被告
    丙○○辯護稱：被告丙○○係實習法警，不具公務人員身分，且所負責夜間值班
    勤務並不包括本院聯合服務處，並非假借職務上之權力、機會或方法故意犯罪等
    語，惟按稱公務員者，謂依法令從事於公務之人員，刑法第十條第二項定有明文
    ，被告丙○○為上開犯行時，雖尚在實施法警實務訓練階段，仍無礙於係依據法
    令從事公務之人員之認定；又臺灣新竹地方法院檢察署所屬法警輪值夜間勤務，
    包括押送被告往返該署及本院間，並配有管制之識別磁卡得以開啟本院聯合服務
    處之管制玻璃門，被告丙○○利用輪值夜班勤務時持該管制識別磁卡開啟本院聯
    合服務處管制玻璃門後進入行竊，顯係假借 (利用)職務上之機會所為無疑，選
    任辯護人上開所辯，亦不足採。本件事証明確，被告上開犯行洵堪認定。
二、本件被告丙○○所竊取之現金、剪刀及釘書機，分別係被害人乙○○、甲○○所
    有，已據証人乙○○、甲○○於本院八十九年十月十二日審理時証述在卷，該等
    物品顯非公用或公有之器材、財物，又上開物品分別存放於本院聯合服務處櫃檯
    上及櫃檯抽屜內，亦非被告丙○○職務上持有之物。被告丙○○利用輪值該署法
    警夜班勤務持管制識別磁卡開啟本院聯合服務處之管制玻璃門後進入竊取上開物
    品，核其所為係利用職務上之機會犯刑法第一百三十四條、第三百二十條第一項
    之公務員假借職務上之機會竊盜罪。又上開現金及剪刀、訂書機分別存放在被害
    人乙○○及甲○○辦公座位之櫃檯抽屜內及櫃檯上之筆筒內，客觀上分屬不同之
    監督權，被告樊公勛一個犯行侵害二個監督權，應依刑法第五十五條想像競合犯
    之規定從一較重之公務員假借職務上之機會竊取現金三百元論處。又被告丙○○
    曾歷任軍中排、連、營隊長，退役後並在私人企業擔任主任級職務，有上開職員
    報到書影本在卷可稽，其應較一般人有較豐之法律知識，本次經特種考試第一次
    司法人員四等法警考試錄取並分派臺灣新竹地方法院檢察署占委任法警職缺，不
    思戮力從公反竟利用職務上之機會行竊私人財物，有虧職守並破壞司法人員名譽
    ，本院審酌上情及其犯罪之動機、目的、手段、方法、所生危害、犯後之態度等
    一切情狀，爰量處如主文所示之刑，以示懲儆。又被告丙○○前未曾受有期徒刑
    以上刑之宣告，有臺灣高等法院被告全國前案紀錄表在卷可稽，本件一時失慮致
    罹刑章，所竊取之財物尚屬輕微，且事後表示悔悟並於本院八十九年十月十二日
    當庭賠償被害人乙○○其餘未發還之金額一百五十元，被害人乙○○亦迭於偵審
    中表示不願追究被告丙○○之刑責，被告丙○○經此教訓後當能知所警愓，本院
    認為所宣告之刑以暫不執行為適當，爰併宣告緩刑四年，於緩刑期內付保護管束
    ，期能改過自新而無再犯之情。
據上論斷，應依刑事訴訟法第二百九十九條第一項前段，刑法第三百二十條第一項、
第一百三十四條、第五十五條、第七十四條第一款、第九十三條第一項，罰金罰鍰提
高標準條例第二條，判決如主文。
本案經檢察官林李嘉到庭執行職務。
中      華      民      國      八十九      年    十    月    二十七    日
                                臺灣新竹地方法院刑事第二庭
                                    法  官  王  永  春
右正本證明與原本無異。
如不服本判決，應於判決送達後十日內向本院提出上訴狀( 應附繕本 )，上訴於
臺灣高等法院。
                                    書記官  馮  玉  玲
中      華      民      國      八十九      年    十    月    二十七    日
中華民國刑法第三百二十條
 (普通竊盜罪、竊佔罪)
意圖為自己或第三人不法之所有，而竊取他人之動產者，為竊盜罪，處五
年以下有期徒刑、拘役或五百元以下罰金。
意圖為自己或第三人不法之利益，而竊佔他人之不動產者，依前項之規定
處斷。
前二項之未遂犯罰之。
中華民國刑法第一百三十四條
 (公務員犯罪加重處罰之規定)
公務員假借職務上之權力、機會或方法，以故意犯本章以外各罪者，加重
其刑至二分之一。
但因公務員之身分已特別規定其刑者，不在此限。


司法院資訊處製作；財團法人民間司法改革基金會備份。
